臺灣桃園地方法院民事判決　　　　　　　　　　　　　　九十三年度國字第二四號
　　原　　　告　甲○○
　　兼　右一人
　　訴訟代理人　乙○○
　　被　　　告　台灣桃園地方法院檢察署
　　法定代理人　蔡清祥
右當事人間請求國家損害賠償事件，本院判決如左：
    主    文
原告之訴駁回。
訴訟費用由原告負擔。
    事    實
甲、原告方面：
一、聲明：被告應給付原告新台幣（下同）三百六十萬元。
二、陳述：
    被告所屬檢察官吳廣莉於偵辦該署九十年度偵字第一八九七二號徐榮治涉嫌瀆職
    案件時，明知原告乙○○之配偶即原告甲○○並未因車禍受傷死亡，竟於該案偵
    結製作不起訴處分書時，於該不起訴處分書上載明甲○○「已因車禍受傷不治死
    亡」，致聲請人乙○○、甲○○二人受有二度傷害，因而請求被告賠償損害三百
    六十萬元。
乙、被告方面：
    本件未通知被告到庭辯論，被告亦未提出準備書狀作何聲明或陳述。
    理      由
一、按原告之訴，依其所訴之事實，在法律上顯無理由者，法院得不經言詞辯論，逕
    予判決駁回之，民事訴訟法第二百四十九條第二項定有明文。
二、本件原告起訴主張：被告所屬檢察官吳廣莉於偵辦瀆職案件時，明知原告乙○○
    之配偶即原告甲○○並未因車禍受傷死亡，竟於偵查終結製作不起訴處分書時，
    於該不起訴處分書記載原告甲○○因車禍受傷不治死亡，爰依國家賠償法之規定
    提起本件訴訟。
三、按國家賠償法第二條第二項，乃國家對公務員之侵權行為應負損害賠償責任之一
    般規定。復按同法第十三條：「有審判或追訴職務之公務員，因執行職務侵害人
    民自由或權利，就其參與審判或追訴案件犯職務上之罪，經判決有罪確定者，適
    用本法規定」之規定，係國家就有審判或追訴職務公務員之侵權行為應負損害賠
    償責任之特別規定，亦即擔任審判或追訴犯罪職務之法官或檢察官所涉犯公務員
    違法之國家賠償責任，其構成要件較為嚴格，除一般條件，尚須符合前開同法第
    十三條之特別要件始足以當之，就此規定，業經司法院大法官會議於民國七十七
    年六月十七日作成釋字第二二八號解釋認為，此特別規定係針對審判與追訴職務
    之特性，為維護審判獨立及追訴不受外界干擾所必要，尚未逾越立法裁量範圍，
    與憲法第七條、第十六條、第二十三條及第二十四條並無牴觸。是如對於有審判
    或追訴職務之公務員，主張因其執行職務，自由或權利受有損害，而欲請求該公
    務員所屬之機關賠償時，須符合國家賠償法第十三條之特別規定，意即該公務員
    就參與審判或追訴案件犯職務上之罪，已經判決有罪確定者，始得為之。
四、經查：被告所屬檢察官吳廣莉承審前開瀆職案件，依原告所提出之相關證物，及
    經本院依職權查詢被告所屬檢察官吳廣莉之前科資料，均未有被告所屬檢察官吳
    廣莉因承辦九十年度偵字第一八九七二號瀆職案件而犯職務上之罪並經判決有罪
    確定之情，從而，依原告上開所訴事實，提起國家賠償之訴，顯與國家賠償法第
    十三條之特別規定未合，在法律上顯無理由，依首揭民事訴訟法第二百四十九條
    第二項規定，本院自得不經言詞辯論，逕以判決駁回原告之訴。
五、據上論結，本件原告之訴為無理由，依民事訴訟法第七十八條，判決如主文。
中　　　華　　　民　　　國　　九十三　　年　　　九　　　月　　二十三　　日
                                臺灣桃園地方法院民事第三庭
                                               法      官  劉佩宜
右為正本係照原本作成
如對本判決上訴，須於判決送達後廿日內向本院提出上訴狀
                                               法院書記官  吳仁心
中　　　華　　　民　　　國　　九十三　　年　　　九　　　月　　二十三　　日
